【裁判字號】    95,訴,434
【裁判日期】    950602
【裁判案由】    商業會計法等
【裁判全文】
臺灣臺北地方法院刑事判決        九十五年度訴字第四三四號
公  訴  人  臺灣臺北地方法院檢察署檢察官
被      告  甲○○
上列被告因商業會計法等案件，經檢察官提起公訴（九十四年度
偵字第一四二九八號、九十五年度偵字第一四一八號），本院合
議庭依被告於準備程序進行中為有罪之陳述，裁定由受命法官獨
任進行簡式審判程序審理後，判決如下：
    主  文
甲○○共同連續商業負責人，以明知為不實之事項，而填製會計
憑證，處有期徒刑肆月，如易科罰金，以參佰元折算壹日。緩刑
貳年。
    事  實
一、緣不詳姓名綽號「阿順」之成年男子為圖虛開統一發票，以
    幫助其他公司逃漏稅捐，即與甲○○及乙○○約定共同購入
    公司，由乙○○擔任公司負責人，旋由乙○○交付國民身分
    證予「阿順」後，甲○○竟與乙○○（業經本院判處有期徒
    刑三月）及「阿順」共同基於填製不實會計憑證及幫助他人
    逃漏營業稅捐之概括犯意聯絡，由「阿順」及甲○○於民國
    九十一年六月間，向不知情之江樺有限公司（下稱江樺公司
    ）之公司負責人陳伯森接洽，表示願購買該公司，陳伯森即
    於九十一年七月三日將江樺公司之過戶所需文件交付予甲○
    ○，推由「阿順」於九十一年七月十二日，將乙○○登記為
    設於臺北市大安區○○○路○段四九號十三樓江樺公司之公
    司負責人，乙○○自辦理前揭公司負責人登記完成後，乃商
    業會計法上之商業負責人，其等均明知營業人應依銷售貨物
    或勞務之實際情況，據實開立統一發票，而江樺公司於九十
    一年七月起至同年八月止，並無實際銷貨予如附表一所示各
    該公司之事實，竟連續推由「阿順」以江樺公司名義，虛偽
    製作如附表一所示以各公司為買受人，及填入銷售品名、數
    量、金額均不實之會計憑證統一發票，而虛開如附表一所示
    之統一發票，再交付予如附表一所示公司，以充為該等公司
    行號之進項憑證，以供扣抵銷項稅額，共計幫助附表一所示
    該等公司逃漏營業稅新臺幣（下同）七十二萬零一百八十元
    。「阿順」又於九十一年七月至同年八月間，於臺灣地區不
    詳地點，取得附表二所示公司所開立之不實銷項如附表二所
    示發票，而作為江樺公司之進項憑證，並將附表二所示進項
    統一發票同時填載於營業稅申報書上，交付財政部臺北市國
    稅局行使據以抵銷營業稅，而逃漏營業稅七十一萬九千一百
    八十八元。
二、案經財政部臺北市國稅局移送臺灣臺北地方法院檢察署檢察
    官偵查起訴，本院合議庭依甲○○於準備程序進行中為有罪
    之陳述，裁定由受命法官獨任進行簡式審判程序審理。
    理  由
一、訊據被告甲○○就前揭犯罪事實均坦承不諱，核與同案被告
    乙○○之供述內容大致相符（見本院卷第十五至十七頁、偵
    字第一四二九八號卷第三八、三九頁），並與證人陳伯森證
    述出售江樺公司之經過一致（見偵字第一四二九八卷第十一
    、十二、三七頁），此外，並有江樺公司之專案申請調檔統
    一發票查核名冊、清單及營業稅申報資料影本等分別在卷可
    稽（見財政部臺北市國稅局卷），足認被告之自白確與事實
    相符，從而本件事證明確，被告犯行堪予認定，應依法論科
    。
二、核被告所為，係犯商業會計法第七十一條第一款之登載不實
    會計憑證罪、稅捐稽徵法第四十三條第一項之幫助他人逃漏
    漏稅捐罪（起訴書雖認就填載營業稅申報書部分，另應論以
    刑法第二百十六條、第二百十五條之行使業務登載不實文書
    罪，惟公司申報營業稅，乃係履行公法稅捐義務，並非業務
    或附隨業務行為，要無論以刑法行使業務登載不實文書罪餘
    地，惟公訴人認此部分倘成立犯罪，與前揭逃漏稅捐罪有牽
    連犯之裁判上一罪關係，爰不另為無罪之諭知，附此敘明）
    。被告與同案被告乙○○及「阿順」就登載不實會計憑證及
    幫助他人逃漏稅捐犯行間，有犯意聯絡及行為分擔，且被告
    甲○○與「阿順」雖均不具商業負責人之身分，然就商業會
    計法第七十一條第一款部分，依刑法第三十一條第一項之規
    定亦為共同正犯。次按稅捐稽徵法第四十七條第一款所定公
    司法規定之公司負責人應受處罰，係自同法第四十一條轉嫁
    而來，非因身分成立之罪，此一處罰主體專指公司法規定之
    公司負責人而言；倘非公司之負責人，即非轉嫁之對象，縱
    有參與逃漏稅捐之行為，應適用特別規定，成立同法第四十
    三條第一項之幫助逃漏稅捐罪，不能論以同法第四十一條逃
    漏稅捐罪之共同正犯，有最高法院八十九年度台上字第一六
    四二號判決可資參照，故就稅捐稽徵法第四十七條第一款、
    第四十一條之公司負責人為納稅義務人以不正當方法逃漏稅
    捐罪部分，被告及「阿順」要無與同案被告乙○○論以共同
    正犯之餘地，故被告就附表二所示江樺公司逃漏營業稅部分
    ，亦應論以稅捐稽徵法第四十三條第一項之幫助逃漏稅捐罪
    。被告先後多次登載不實會計憑證及幫助他人逃漏稅捐犯行
    ，均時間緊接，且所犯罪名與構成要件復係相同，顯係基於
    概括犯意而為之，為連續犯。被告所犯登載不實會計憑證罪
    與幫助他人逃漏稅捐罪間，有方法目的之牽連關係，為牽連
    犯，應從一重之登載不實會計憑證罪處斷。爰審酌被告以虛
    開發票之方式幫助他人逃漏稅捐，無視法令規定，嚴重損害
    稅捐之公平性及正確性、所逃漏之稅額尚非過鉅、分工程度
    較輕微、其犯罪動機、目的、犯罪之手段及被告犯後於偵審
    中均知坦認犯行而悔意甚深之態度等一切情狀，量處如主文
    所示之刑，且諭知易科罰金折算標準，以資懲儆。末查，被
    告前未曾受任何有期徒刑以上刑之宣告之事實，有臺灣高等
    法院被告全國前案紀錄表附卷可憑（見本院卷第五、六頁）
    ，其經此教訓，自當知所勉而無虞再犯，本院綜核各情，認
    上開有期徒刑之宣告，已足策其自新，所宣告之刑，以暫不
    執行為適當，併依法諭知緩刑二年，用啟向上。
據上論斷，應依刑事訴訟法第二百七十三條之一第一項、第二百
九十九條第一項前段，商業會計法第七十一條第一款，稅捐稽徵
法第四十三條第一項，刑法第十一條前段、第二十八條、第五十
六條、第三十一條第一項、第五十五條、第四十一條第一項前段
、第七十四條第一款，罰金罰鍰提高標準條例第二條，判決如主
文。
本案經檢察官林宗志到庭執行職務。
中    華    民    國  九十五  年    六    月    二    日
                          刑事第十四庭法  官  劉煌基
上正本證明與原本無異。
如不服本判決，應於判決送達後10日內向本院提出上訴狀 (應抄
附繕本)。
                                      書記官  林妙穗
中    華    民    國  九十五  年    六    月    二    日
附表一
┌──┬────┬────┬─────┬─────┐
│編號│公司    │ 統一發 │銷售金額  │ 營業稅額 │
│    │        │ 票張數 │          │          │
├──┼────┼────┼─────┼─────┤
│ 1  │舜裕實業│        │          │          │
│    │有限公司│ 13     │0000000   │ 475392   │
├──┼────┼────┼─────┼─────┤
│ 2  │上桓國際│        │          │          │
│    │股份有限│        │          │          │
│    │公司    │ 6      │0000000   │ 140515   │
├──┼────┼────┼─────┼─────┤
│ 3  │建  貿易│        │          │          │
│    │股份有限│        │          │          │
│    │公司    │ 4      │0000000   │ 104273   │
├──┼────┼────┴─────┴─────┤
│    │        │   總逃漏營業稅額      720180   │
└──┴────┴────────────────┘
附表二
┌──┬────┬────┬─────┬─────┐
│編號│公司    │ 統一發 │銷售金額  │ 營業稅額 │
│    │        │ 票張數 │          │          │
├──┼────┼────┼─────┼─────┤
│ 1  │任修企業│        │          │          │
│    │有限公司│ 3      │ 828600   │  41430   │
├──┼────┼────┼─────┼─────┤
│ 2  │金東生企│        │          │          │
│    │業有限公│        │          │          │
│    │司      │ 7      │0000000   │ 236109   │
├──┼────┼────┼─────┼─────┤
│ 3  │大蓄實業│        │          │          │
│    │有限公司│ 11     │0000000   │ 400849   │
├──┼────┼────┼─────┼─────┤
│ 4  │晉泓國際│        │          │          │
│    │有限公司│ 1      │ 816000   │  40800   │
├──┼────┼────┴─────┴─────┤
│    │        │   總逃漏營業稅額      719188   │
└──┴────┴────────────────┘
附錄論罪法條：
商業會計法第71條第1款
商業負責人、主辦及經辦會計人員或依法受託代他人處理會計事
務之人員有左列情事之一者，處5年以下有期徒刑、拘役或科或
併科新台幣15萬元以下罰金：
一  以明知為不實之事項，而填製會計憑證或記入帳冊者。
稅捐稽徵法第43條第1項
 (教唆或幫助逃漏稅捐等之處罰)
教唆或幫助犯第 41 條或第 42 條之罪者，處 3 年以下有期徒刑
、拘役或科新台幣 6 萬元以下罰金。


司法院資訊處製作；財團法人民間司法改革基金會備份。
